臺灣士林地方法院刑事判決　　　　　　　　　　　　　九十三年度易字第三七七號
　　公　訴　人　臺灣士林地方法院檢察署檢察官
　　被　　　告　乙○○
右列被告因贓物案件，經檢察官聲請簡易判決處刑（九十二年度偵字第九七八四號）
，經本院士林簡易庭認為不宜以簡易判決處刑，改依通常程序審理，並判決如左：
    主  文
乙○○收受贓物，處有期徒刑肆月。如易科罰金，以佰元折算壹日。
    事  實
一、乙○○明知ＡＲＲ─０三五號重機車車牌（該車牌原為甲○○所有，於九十二年
    七月二十一日十八時三十分許至同年月二十二日六時三十分許，在台北縣淡水鎮
    ○○街一０五號「書香大地」大樓地下停車場遭人竊取）係他人失竊之贓物，竟
    於該車牌失竊之後至九十二年七月二十五日十六時二十分前之某時，在不詳地點
    ，向不詳姓名之人收受之，藏置於其向他人借用之ＥＥＨ─二三九號機車腳踏板
    下方夾層內。因其係治安列管人口，於九十二年七月二十五日十六時二十分許，
    騎乘ＥＥＨ─二三九號機車，行經臺北縣淡水鎮○○街一八０巷口時，經台北縣
    政府警察局淡水分局（以下簡稱淡水分局）員警董吉昌、陳建甫等攔車盤查，乙
    ○○應該等員警要求打開前揭機車之置物箱，而自座墊掉落一以衛生紙包裹之物
    品，經董吉昌撿起打開，發現係狀似安非他命之結晶顆粒，故逕行逮捕乙○○，
    由董吉昌駕駛巡邏車載送乙○○，陳建甫則騎乘乙○○前揭機車跟隨回到淡水分
    局，嗣經乙○○出具自願搜索同意書後，由董吉昌、陳建甫等將前揭機車側倒，
    發現踏腳墊夾層中有一牛皮紙袋，要求乙○○從中取出內容物即ＡＲＲ─０三五
    號重機車車牌，而循線查獲上情，並自該機車置物箱內起出Ｙ字型起子、活動扳
    手各一支。
    理  由
一、訊據被告乙○○矢口否認有何贓物犯行，辯稱：查獲當日伊騎機車本來要右轉，
    警察就開車攔在伊前面，要伊打開置物箱，有一包用衛生紙包著的東西掉在地上
    ，但東西不是伊的。警察又不在攔查之地點查看伊之機車，將伊帶回警局二樓做
    筆錄約過一、二十分鐘後，才從機車上取出失竊車牌，伊不知車牌何來，顯然是
    遭警誣陷云云。經查：
    (一)ＡＲＲ─０三五號重機車車牌原為甲○○所有，於九十二年七月二十一日十八
      時三十分許至同年月二十二日六時三十分許，在台北縣淡水鎮○○街一０五號
      「書香大地」大樓地下停車場遭人竊取，嗣尋獲後由甲○○領回之事實，業據
      甲○○指訴甚明，並有車輛竊盜、車牌失竊資料個別查詢報表─查詢車牌認可
      資料、車牌遺失電腦輸入單、贓物領據在卷可稽，故前揭車牌要屬贓物無疑。
    (二)又本件查獲車牌之經過為：被告曾有毒品前科，為治安列管人口，應由警察定
      期查訪。其於九十二年七月二十五日十六時二十分許，騎乘ＥＥＨ─二三九號
      機車，行經臺北縣淡水鎮○○街一八０巷口時，經淡水分局員警董吉昌、陳建
      甫等攔車盤查，要求被告打開前揭機車之置物箱，而自座墊掉落一以衛生紙包
      裹之物品，經董吉昌撿起打開，發現係狀似安非他命之結晶顆粒，故逕行逮捕
      被告，由董吉昌駕駛巡邏車載送被告，陳建甫則騎乘被告之機車跟隨回到淡水
      分局，嗣經被告出具自願搜索同意書，由董吉昌、陳建甫等將機車側倒，發現
      踏腳墊夾層中有一牛皮紙袋，要求被告從中取出內容物即ＡＲＲ─０三五號重
      機車車牌等情，業據證人董吉昌、陳建甫證述綦詳，為被告所不否認，並有經
      被告簽名之逮捕通知書、自願搜索同意書各一件在卷可稽。
    (三)按曾犯毒品危害防制條例所定製造、運輸、販賣、持有毒品之罪者，為治安顧
      慮人口，應由
      數。且實施查訪，應選擇適當之時間、地點，以家戶訪問或其他適當之方式為
      之，治案顧慮人口查訪辦法第二條第一項第十一款、第四條第一項、第五條規
      定甚明。再所謂搜索者，係指為發現應受拘捕之人或應扣押之物，而搜查人之
      身體、物件或處所之強制處分而言。故搜索必以搜索者對搜索對象施以直接之
      強制力為必要，倘未對之施以強制力，而係由犯罪嫌疑人自行配合開啟或取出
      物件者，則與搜索之要件未合。再因持有兇器、贓物或其他物件、或於身體、
      衣服等處露有犯罪痕跡，顯可疑為犯罪人者，為現行犯，不問何人得逕行逮捕
      之；又司法警察逮捕被告、犯罪嫌疑人或執行拘提、羈押時，雖無搜索票，得
      逕行搜索其身體、隨身攜帶之物件、所使用之交通工具及其立即可觸及之處所
      。且搜索，經受搜索人出於自願性同意者，得不使用搜索票。但執行人員應出
      示證件，並將其同意之意旨記載於筆錄，刑事訴訟法第八十八條第一項、第三
      項第二款、第一百三十條、第一百三十一條之一亦定有明文。查被告曾有違反
      毒品危害防制條例之行為，屢經觀察勒戒、強制戒治，有台灣高等法院被告全
      國前案紀錄表附卷可按。是被告既為依治案顧慮人口查訪辦法列管之治案顧慮
      人口，員警董吉昌、陳建甫等依據上揭規定，對被告實施攔檢，並無不合。再
      員警董吉昌、陳建甫既未動手開啟或翻查被告機車之置物箱，而係由被告自行
      打開，非屬搜索，亦甚明確。嗣被告自行開啟機車置物箱後，於座墊掉出一包
      以衛生紙包裹狀似安非他命之結晶顆粒，則被告顯係持有安非他命之現行犯，
      員警將其逕行逮捕，其程序亦無不合。又警員董吉昌、陳建甫等逮捕被告時，
      對其所使用之交通工具本已有附帶搜索之權，而被告於押抵警局後，甚且簽立
      自願搜索同意書，則員警董吉昌、陳建甫等將其機車一併騎回警局並實行搜查
      ，於法亦無不合。是就本件員警攔查、逮捕、搜索之過程，均屬合法，因搜索
      而取得之證據，自有證據能力，要無疑問。
    (四)另就被告辯稱安非他命及機車車牌均係非其持有，而係員警誣陷云云一節，查
      員警攔查被告及發現安非他命之地點係臺北縣淡水鎮○○街一八０巷口，因位
      於真理大學門口，巷弄狹窄，且有眾多車輛會車，不方便於當場做詳細搜索，
      乃將被告及其騎乘之機車帶回警局查證等情，業據證人董其昌結證明確。故本
      件既先在被告使用之交通工具內發現違禁品，自有對該機車仔細搜索之必要，
      且員警斟酌當時現場之道路及交通狀況，認應將機車帶回警局詳查，以免阻礙
      車流，並無不當。又警員董吉昌、陳建甫等將被告使用之ＥＥＨ─二三九號機
      車帶回警局後，係將之停置在淡水分局大門口騎樓處，於被告面前將機車翻倒
      ，因而發現失竊之車牌。而該騎樓處隨時有人走動，且當時天色甚明等情，亦
      據證人董吉昌、陳建甫結證綦詳，互核相符，並為被告所不否認。又自攔查地
      點即臺北縣淡水鎮○○街一八０巷口至淡水分局，車程僅三至五分鐘，到達分
      局後，由被告簽立自願搜索同意書，再由員警董吉昌、陳建甫等搜索機車，發
      現以牛皮紙袋包裝之機車牌後，再將被告帶至分局二樓警備隊之辦公室製作筆
      錄等情，亦為證人董吉昌、陳建甫等證述甚明。故被告辯稱其係先至分局二樓
      製作筆錄再搜索機車云云，要屬不實。是自攔查現場至淡水分局需時甚短，且
      係經過通衢大道，嗣又在公眾得出入之騎樓查驗機車，衡諸當時情狀，員警甚
      難有將車牌放置被告機車之機會。且員警董吉昌、陳建甫係依法執行公務之人
      員，與被告並無仇怨，衡情亦無設局誣陷之理。況其等明知持有安非他命係屬
      違法行為，又何需自冒遭查獲之風險，先取得安非他命後再攀誣並無仇隙之被
      告。再本件ＡＲＲ─０三五號重機車車牌係於九十二年七月二十一至二十二日
      遭竊等情，已如前述。衡諸常情，員警甚難於失竊後三至四天即行取得該車牌
      ，並於極短時間內藏放於被告之機車腳踏墊處。是故，被告辯稱安非他命非自
      其機車落掉，失竊之ＡＲＲ─０三五號重機車車牌係遭員警栽贓而放置於其騎
      用之ＥＥＨ─二三九號機車腳踏墊處，要無可採。該車牌應係於查獲前即放置
      該處甚明。
    (五)又ＥＥＨ─二三九號機車係朱建春所有，嗣出借其弟，輾轉借予其弟之妻弟即
      被告使用之事實，業據朱建春證述明確，並有車籍作業系統─查詢認可資料在
      卷可按。被告亦自承其自九十二年農曆過年後即借用該機車迄今等語。又被告
      借用該機車期間，僅將機車交予朋友柯定文使用一次，其餘均在被告之持有使
      用中，亦據被告坦承無諱，柯定文並稱其僅將機車騎出去十分鐘左右就將機車
      歸還被告等語。被告亦稱柯定文僅借車騎出去十分鐘左右找小孩，伊和柯定文
      很好，他應該不會害伊等語。是柯定文與被告交情不惡，且僅短暫使用該機車
      後即將之歸還被告，衡諸常情，應無將失竊之車牌藏置機車上，以圖他日取回
      使用或藉此誣陷被告之理。從而，上揭車牌應被告放置機車上，要屬無疑。
    (六)從而，被告所辯各節，均屬卸責之飾詞，不足採信，本件事證明確，被告犯行
      明確，應依法論科。
二、核被告所為，係犯刑法第三百四十九條第一項之收受贓物罪。爰審酌被告收受贓
    物之價值、犯後一再飾詞卸責態度不佳及被告之品行、智識程度、犯罪所生之危
    害等一切情狀，量處如主文所示之刑，並諭知易科罰金之折算標準，以資懲儆。
三、扣案之Ｙ字型起子、活動扳手各一支與被告本件犯行無涉，毋庸為沒收之諭知，
    附此敘明。
據上論斷，應依刑事訴訟法四百五十二條、第二百九十九條第一項前段、刑法第三百
四十九條第一項、第四十一條第一項、罰金罰鍰提高標準條例第一條前段、第二條，
判決如主文。
本案經檢察官簡志龍到庭執行職務
中　　　華　　　民　　　國　　九十三　　年　　 十一 　　月　　 十二 　　日
                                  臺灣士林地方法院刑事第六庭
　　                                  審判長法  官  趙  文  卿
                                            法  官  朱  光  仁
                                            法  官  彭  洪  媛
右正本證明與原本無異。
如不服本判決，應於判決送達後十日內，向本院提出上訴狀。
                                            書記官  周  霙  蘭
中　　　華　　　民　　　國　　九十三　　年　　 十一 　　月　　 十二 　　日
附錄本案論罪科刑法條全文：
刑法第三百四十九條
  收受贓物者，處三年以下有期徒刑、拘役或五百元以下罰金。
  搬運、寄藏、故買贓物或為牙保者，處五年以下有期徒刑、拘役或科或併科一千元
  以下罰金。
  因贓物變得之財物，以贓物論。
